【裁判字號】    98,裁,249
【裁判日期】    980205
【裁判案由】    綜合所得稅
【裁判全文】
最  高  行  政  法  院  裁  定
                                       98年度裁字第249號
抗  告  人  甲○○
上列抗告人因與相對人財政部高雄市國稅局間綜合所得稅事件，
對於中華民國97年11月19日高雄高等行政法院97年度訴字第374
號裁定提起抗告，本院裁定如下︰
    主  文
抗告駁回。
抗告訴訟費用由抗告人負擔。
    理  由
一、按抗告法院認抗告為不合法或無理由者，應為駁回抗告之裁
    定。次按「人民因中央或地方機關之違法行政處分，認為損
    害其權利或法律上之利益，經依訴願法提起訴願而不服其決
    定，或提起訴願逾3個月不為決定，或延長訴願決定期間逾2
    個月不為決定者，得向高等行政法院提起撤銷訴訟。．．．
    訴願人以外之利害關係人，認為第1項訴願決定，損害其權
    利或法律上之利益者，得向高等行政法院提起撤銷訴訟。」
    行政訴訟法第4條第1項及第3項定有明文。又「行政訴訟法
    第4條第3項規定：『訴願人以外之利害關係人，認為第1項
    訴願決定，損害其權利或法律上之利益者，得向高等行政法
    院提起撤銷訴訟。』參照司法院院字第641號解釋意旨，不
    服受理訴願機關之決定者，雖非原訴願人亦得提起撤銷訴訟
    ，但以該訴願決定撤銷或變更原處分，致損害其權利或利益
    者為限。故利害關係相同之人，自不得依前述規定起訴，應
    自行提起訴願以資救濟，其未提起訴願，基於訴願前置主義
    ，原則上不得逕行提起行政訴訟。惟於例外情形，如訴訟標
    的對於原訴願人及其他有相同利害關係之人必須合一確定者
    ，則既經原訴願人踐行訴願程序，可認為原提起訴願之當事
    人，有為所有必須合一確定之人提起訴願之意，應解為與原
    訴願人利害關係相同之人得逕行依同法第4條第1項起訴。」
    本院民國93年9月22日93年9月份庭長法官聯席會議決議可資
    參照。再按原告起訴不備其他要件者，行政法院應以裁定駁
    回之，行政訴訟法第107條第1項第10款定有明文。又「納稅
    義務人對於核定稅捐之處分如有不服，應依規定格式，敘明
    理由，連同證明文件，依左列規定，申請復查：1、依核定
    稅額通知書所載有應納稅額或應補稅額者，應於繳款書送達
    後，於繳納期間屆滿翌日起算30日內，申請復查。」亦為稅
    捐稽徵法第35條第1項第1款所明定。故對核定稅捐之處分依
    行政訴訟法第4條規定向高等行政法院提起撤銷訴訟者，須
    經復查及訴願之前置程序始得為之，如其未經復查或訴願程
    序，或其提起復查或訴願不合法，又向高等行政法院提起撤
    銷訴訟，則其起訴乃屬不備要件，行政法院應以裁定駁回之
    。
二、原裁定則略以：本件抗告人就相對人93年度及94年度綜合所
    得稅核定通知書，分別於96年3月1日及5月20日申請復查，
    嗣又於同年6月26日向相對人撤回上開復查之申請，此有其
    撤回申請書2件及相對人96年7月10日財高國稅法字第096004
    4538號函及第0960044539號函分別附於各該年度之原處分卷
    可稽，依稅捐稽徵法第34條第2項第1款規定，相對人前揭93
    年度及94年度綜合所得稅之核課處分均已告確定。相對人嗣
    雖另依同法第38條第3項規定各重行填發核定稅額繳款書【
    其中93年度部分，原核定應補稅額為新臺幣（下同）74,806
    元，相對人重行發單時主動追認抗告人扣除額3,096元，而
    更正應補稅額為73,877元；另94年度部分則維持原核定，並
    未變更】等情，亦有相對人96年12月4日財高國稅法字第096
    0082240號及0000000000號復查決定書及撤回復查應補稅額
    更正註銷單附原處分卷可稽，經核相對人前揭重行發單之性
    質，僅係就93年度綜合所得稅上開變更部分加以撤銷，其餘
    部分與94年度原核定均無變更，各該未變更部分之原核定處
    分均已確定，則抗告人於收受相對人該2年度重行填發核定
    稅額繳款書後，再於96年9月1日向相對人申請復查，依法自
    有不合。抗告人不服，提起訴願，遞經財政部97年3月20日
    台財訴字第09700095270號及97年3月20日台財訴字第097000
    95030號訴願決定予以駁回，亦無違誤。茲抗告人復向原審
    法院提起行政訴訟，即屬不備起訴要件，自為法所不許，應
    予駁回。因予裁定駁回抗告人之訴。
三、本院經核原裁定於法並無不合，抗告意旨仍執詞略謂：相對
    人引用稅捐稽徵法第34條第2項第1款之規定謂核課處分為確
    定，應與本案無關，抗告人對93年及94年度綜合所得稅曾於
    96年3月1日及5月20日申請復查後經稽徵機關要求以補件重
    審，再核定並分發繳款通知，之前難謂核課處分確定。抗告
    人於96年6月26日因改補件及更正而撤銷原96年3月1日及96
    年5月20日之復查申請，故抗告人於96年9月1日就台灣銀行
    利息所得，來提申請復查屬第1次於法定救濟期間提起，之
    前課稅內容難謂核課確定，故復查合法。又抗告人於96年9
    月1日提復查申請，於96年12月25日收到復查決定書，前後
    近4個月，顯然相對人未依稅捐稽徵法第35條第4項規定處理
    ，故抗告人於97年1月22日依此規定提起訴願亦屬合法，訴
    願機關未查明此一事實逕予駁回，亦屬不合法。縱使復查申
    請之法定救濟期間過後，抗告人於96年9月1日取得新證據即
    檢附其配偶於台灣銀行優退存款帳戶之存提清冊證明文件提
    復查申請，期間未逾5年，亦為合法，相對人應受理審查，
    其逕予駁回顯屬違法。又抗告人於申報93年及94年綜合所得
    稅均檢附其配偶所持台灣銀行出具之利息扣繳憑單，經抗告
    人於96年9月1日申請復查檢附之其配偶所持臺灣銀行帳戶利
    息所得證明文件顯示，台灣銀行出具不實利息所得，如予受
    理審核可免除抗告人不合理稅負等語。然查抗告人就相對人
    93年度及94年度綜合所得稅核定通知書，分別於96年3月1日
    及5月20日申請復查，嗣又於同年6月26日向相對人撤回上開
    復查之申請，依稅捐稽徵法第34條第2項第1款規定，前揭核
    課處分均已確定。相對人嗣為前揭重行發單之性質，係就抗
    告人93年度綜合所得稅主動追認抗告人扣除額3,096元，而
    更正應補稅額為73,877元，變更部分加以撤銷，其餘部分與
    94年度原核定均無變更，各該未變更部分之原核定處分均已
    確定，則抗告人於收受相對人該2年度重行填發核定稅額繳
    款書後，再於96年9月1日向相對人申請復查，於法不合，有
    如前述。從而，原裁定駁回抗告人之訴，並無違誤，抗告意
    旨難認有理由，應予駁回。
四、據上論結，本件抗告為無理由。依行政訴訟法第104條、民
    事訴訟法第95條、第78條，裁定如主文。
中    華    民    國    98    年    2     月    5     日
                    最高行政法院第六庭
                        審判長法官  吳  明  鴻
                              法官  姜  素  娥
                              法官  林  茂  權
                              法官  侯  東  昇
                              法官  黃  秋  鴻
以  上  正  本  證  明  與  原  本  無  異
中    華    民    國    98    年    2     月    6     日
                              書記官  王  福  瀛


司法院資訊處製作；財團法人民間司法改革基金會備份。
